【裁判字號】    99,重國,9
【裁判日期】    991231
【裁判案由】    國家賠償
【裁判全文】
臺灣板橋地方法院民事判決               99年度重國字第9號
原      告  葛來美國際開發股份有限公司
法定代理人  黃林秀如
訴訟代理人  李長生律師
被      告  新北市政府
法定代理人  朱立倫
訴訟代理人  李承志律師
上列當事人間請求國家賠償事件，經本院於民國99年12月31日言
詞辯論終結，判決如下：
    主  文
原告之訴及其假執行之聲請均駁回。
訴訟費用由原告負擔。
    事實及理由
一、原告公司原名文晉建設股份有限公司（以下簡稱文晉公司）
    ，於88年7月21日變更名稱為昇勤建設股份有限公司，又於
    89年1月17日變更名稱為葛來美國際開發股份有限公司，公
    司統一編號為00000000號，有公司變更登記表可稽，合先敘
    明。又被告改名為新北市，法定代理人變更為朱立倫，已具
    狀聲明承受訴訟，核無不法，應予准許。
二、原告主張：原告前身為文晉公司，於民國85、86年間投資新
    台幣（下同）三千多萬元，與台北縣新店市○○段640地號
    等52名地主簽訂合建契約，並於86年7月16 日向臺北縣政府
    工務局申請建築執照，被告於88年間發函原告稱地主必須捐
    地20%，原告與地主無法達成捐地之共識，原告被迫與地主
    解除合建契約，該建造執照案亦經擱置。嗣被告於95年11月
    6日通知地主之一周盧雙美，即明暘開發資產管理股份有限
    公司（以下簡稱明暘公司）之董事長，承認被告於88年間所
    為之捐地行政處分有瑕疵，並據明暘公司提供不實之資料，
    誤以文晉公司已解散，竟由明暘公司代替原告公司依86年申
    請之建築執照案申請續審，並獲得核發建築執照，被告於88
    年及95間所為錯誤之行政處分，侵害原告合建契約之債權，
    致原告依合建契約預期可得之利益受到損害，為此依國家賠
    償法第2條第2項之規定，請求被告賠償000000000元。願供
    擔保請准宣告假執行。
三、被告則以：被告依據經濟部商業司所提供之公司登記資料，
    查知文普公司確已解散，始認定文晉公司已解散，並無故意
    或過失。又要求捐地20%之處分係88年作成，認文晉公司已
    解散，係於95年11月作成，而原告於99年7月9日始行提出國
    家賠償，依據國家賠償法第八條之規定，自顯應認原告之請
    求業已罹於時效，難認原告之主張為適法，應予駁回。原告
    曾於98年4月23日以申請書提出續審之申請，被告已給予原
    告補正續審之機會，實質上已並無造成原告之損害，惟因原
    告並未依建築法第30條之規定備妥相關申請之書圖文件，故
    臺北縣政府工務局以98年8月26日北工建字第0980677240號
    函駁回原告之申請案件，非可歸責於被告。原告自行與地主
    解除合建契約，原告既未有任何實際施工行為，又如何有具
    體之損害。原告請求利益之損失，其獲利之基礎應在於合建
    房屋完成、依銷售價格全部銷售完畢，然此均繫於不確定之
    因素，原告如何證明必可獲利之客觀確定性等語置辯。並聲
    明：駁回原告之訴及其假執行之聲請。如受不利之判決，願
    供擔保請准免為假執行。
四、依國家賠償法請求損害賠償時，應先以書面向賠償機關請求
    之；賠償機關拒絕賠償或自提出請求之日起逾三十日不開始
    協議，或自開始協議之日起逾六十日協議不成立時，請求權
    人得提起損害賠償之訴，國家賠償法第10條第1項及第11條
    第1項前段分別定有明文。本件原告於99年8月2日以書面向
    臺北縣政府工務局請求，為被告拒絕賠償，此有原告所提被
    告99年8月2日北工建字第0990647055號拒絕賠償理由書可稽
    ，原告提起本件訴訟，自屬合法。
五、按公務員於執行職務行使公權力時，因故意或過失不法侵害
    人民自由或權利者，國家應負損害賠償責任。公務員怠於執
    行職務，致人民自由或權利遭受損害者亦同，國家賠償法第
    2條第2項定有明文。可知依該條規定，國家應負損害賠償責
    任，應具備（一）行為人須為公務員、（二）須為執行職務
    行使公權力之行為、（三）須係不法之行為、（四）須行為
    人有故意過失、（五）須侵害人民之自由或權利、（六）須
    不法行為與損害之發生有相當因果關係之要件，始足相當。
    原告主張：被告於88年間誤為捐地之行政處分，又於95年11
    月6日誤以原告公司已解散，竟由明暘公司代替原告公司依
    86年申請之建築執照案申請續審，並獲得核發建築執照，被
    告於88年及95間所為錯誤之行政處分，侵害原告合建契約之
    債權，致原告依合建契約預期可得之利益受到損害，為此依
    國家賠償法第2條第2項之規定，請求被告賠償等語。經查，
    原告主張被告88年間錯誤之行政處分侵害其合建契約之權利
    ，惟原告與地主間之合建契約係因原告與地主解除，並非因
    被告之行為致原告不能給付或致合建契約債權消滅，原告稱
    其債權受到侵害，並無依據。原告另主張因被告於95年間誤
    以為原告公司已解散，而將建築執照核發予明暘公司，侵害
    原告之合建權利等語，惟查，原告與地主間之合建契約已於
    88年間解除，此為原告所自認，則原告於95年間本無代理地
    主申請建築執照續審之權限，被告將建築執照核發予明暘公
    司，並不能指有侵害原告之權利。原告不能證明其權利受到
    侵害，是其依國家賠償法第2條第2項規定，請求被告賠償
    000000000元，為無理由，應予駁回。原告受敗訴判決，其
    假執行之聲請失所依據，應併予駁回。
六、結論：原告之訴為無理由，依民事訴訟法第78條，判決如主
    文。
中    華    民    國    99    年    12    月    31    日
                  民事第三庭    法  官  陳映如
以上正本係照原本作成
如對本判決上訴，須於判決送達後20日內向本院提出上訴狀。如
委任律師提起上訴者，應一併繳納上訴審裁判費。
中    華    民    國    99    年    12    月    31    日
                            書記官  林勁丞

司法院資訊處製作；財團法人民間司法改革基金會備份。
